【裁判字號】    99,小上,34
【裁判日期】    990531
【裁判案由】    損害賠償
【裁判全文】
臺灣桃園地方法院民事判決              99年度小上字第34號
上  訴  人  乙○○
訴訟代理人  甲○○
被  上訴人  丙○○
上列當事人間請求損害賠償事件，上訴人對於中華民國99年3 月
26日本院中壢簡易庭99年度壢小字第210 號第一審判決提起上訴
，本院判決如下：
    主  文
上訴駁回。
第二審訴訟費用新臺幣壹仟伍佰元由上訴人負擔。
    理  由
一、程序方面：
  (一)按對於小額程序之第一審裁判之上訴，非以其違背法令為理
    由，不得為之，民事訴訟法第436 條之24第2 項定有明文；
    又上訴狀內應記載上訴理由，表明一原判決所違背之法令及
    具體內容、二依訴訟資料可認為原判決有違背法令之具體事
    實，同法第436 條之25亦定有明文可參。再者，所謂判決違
    背法令，乃係指判決不適用法規或適用不當，亦為同法第46
    8 條所明定，且此亦為小額事件之上訴程序所準用（民事訴
    訟法第436 條之32第2 項規定參照）。本件上訴人提起上訴
    ，係以原審判決之認定違反民事訴訟法第222 條之規定為據
    ，堪認其對於原第一審小額判決違背法令之情事，已有具體
    之指摘，是上訴人提起本件上訴，應認為已具備合法要件，
    合先敘明。
  (二)次按，小額程序之第二審判決，依上訴意旨足認上訴為無理
    由者，得不經言詞辯論為之，民事訴訟法第436 條之29第2
    款亦有明文可參。
二、本件上訴意旨略以：(一)原審既認兩造證人之證詞互有矛盾，
    即應詳加調查釐清，以支持所引心證沒有違法。然原審對有
    利或不利於兩造之證據或事實理由前因後果均疏未調查釐清
    ，而錯誤引用民法第153 條後段及最高法院86年度台上字第
    2700號判決為心證，顯有違反民事訴訟法第222 條規定。被
    上訴人既允諾「同意車主可自行將車送修」、「我會負責賠
    償全部損失」、「我會賠」等明示契約既經成立，上訴人與
    訴外人曾瓊瑤達成視同判決效力之調解筆錄亦有憑有據，被
    上訴人就「如何修？在何處修？如何賠？賠多少？」自無反
    悔主張變更承諾之理由，顯見原審所引用之心證自為無理無
    據。(二)被上訴人數度向原審堅稱「本件車禍後僅車禍當時及
    當晚受理車損勘估單時與上訴人或證人見面共2 次，餘均未
    介入干涉」云云，惟證人甲○○、吳盛田亦已向原審證明被
    上訴人總共出面4 次，原審明顯避重就輕疏未詳查，被上訴
    人刻意否認錄影光碟可證其有第2 、3 次出面介入與其是否
    承諾「上訴人可以將車自行修復後，看損失多少錢，找其賠
    償」有絕對前因後果的證據關聯性。目前警方皆以密佈全國
    之路口錄影紀錄憑為辦案證據，亦未必有錄音可據，被上訴
    人第2 、3 次與上訴人或證人接觸之作為，憑錄影紀錄即足
    證明被上訴人有承諾負賠償責任，然原審竟以無錄音旁證，
    實已漠視「民間鮮有人常備錄音機在身」，偏離務實已違反
    民事訴訟法第222 條。(三)證人吳盛田既證被上訴人確有承諾
    「修車多少錢？我會賠」，則被上訴人承諾「被撞車車主可
    自己將車送修」之時即已放棄事後主張要求變更「車主要如
    何修車？在何處修？」之權利。又其既承諾「看多少錢，再
    向他求償」之時其亦已放棄事後主張要求變更如何賠償？賠
    多少？之權利，故原審引用不當之心證自屬無理無據。綜上
    ，原審違反民事訴訟法第222 條規定，錯誤引用心證，未明
    察上揭證據已符合民法第153 條之事實證據。被上訴人之作
    為與曾瓊瑤之證詞皆存在相當證據無力的矛盾，顯見原審引
    用法律對被上訴人數度出面介入之前因後果關聯性皆有違法
    疏漏等語。
三、按法院為判決時，應斟酌全辯論意旨及調查證據之結果，依
    自由心證判斷事實之真偽，不得違背論理及經驗法則，民事
    訴訟法第222 條第1 項、第3 項定有明文。所謂經驗法則，
    係指由社會生活累積的經驗歸納所得之法則而言；又事實之
    真偽，應由事實審法院斟酌辯論意旨及調查證據之結果，依
    自由心證判斷之，苟其判斷並不違背法令，即不許當事人以
    空言指摘，最高法院著有21年上字第1406號判例可資參照。
    上訴人固主張：證人吳盛田業已證稱被上訴人確有承諾「修
    車看多少錢？我會賠」、「我會負責賠」等語，且依上訴人
    提出之錄影光碟亦可見被上訴人曾4 次出面處理賠償事宜，
    可見被上訴人確有承諾賠償上訴人之損害，而稱原審判決有
    違反民事訴訟法第222 條規定之情云云。然查，原審判決就
    此認定略以：「證人曾瓊瑤與證人吳盛田之證詞互相矛盾，
    且證人曾瓊瑤為被上訴人之女，證人吳盛田為上訴人之子，
    是否有迴護己方父母之情，已屬有疑，況依證人吳盛田所述
    『被告（指被上訴人）係最後才說我會賠，那時都沒有說怎
    麼修，去哪裡修，賠多少，只叫伊等先去修一修，再看多少
    錢』等語，可見兩造並未就賠償範圍、金額、修繕方式等必
    要之點為意思表示合致；至上訴人所提出之現場錄影光碟僅
    有影像並無錄音，憑該影像僅得證明被上訴人有在現場與上
    訴人家人交談，無法證明被上訴人有明確表示『我會賠』，
    況兩造對賠償及債務承擔之範圍均未達意思表示合致，是上
    訴人之主張不可採」等情，有原審判決附卷可稽，則原審依
    調查證據結果，本於自由心證，認證人吳盛田之證詞及錄影
    光碟均不足以證明兩造間存有債務承擔之法律關係，而駁回
    上訴人於原審之訴，依首揭說明，此乃原審就證據取捨結果
    所為之事實認定，係屬事實審法院之職權範圍，是上訴人執
    此主張原審判決此部分違背民事訴訟法第222 條之規定云云
    ，並無可採。
四、綜上所述，原審判決並無上訴人所指違背法令情事，上訴人
    提起本件上訴，依其上訴意旨足認上訴為無理由，爰依民事
    訴訟法第439 條之29第2 款規定，不經言詞辯論，逕以判決
    駁回。
五、訴訟費用之負擔：本件上訴裁判費為1,500 元，應由上訴人
    負擔，爰確定如主文第二項所載。
六、據上論結，本件上訴為無理由，依民事訴訟法第436 條之32
    第2 項、第449 條第1 項、第436 條之29第2 款、第78條、
    第436 條之32第1 項、第436 條之19，判決如主文。
中    華    民    國    99    年    5     月    31    日
                  民事第二庭審判長法  官  劉克聖
                                  法  官  張震武
                                  法  官  劉佩宜
以上正本係照原本作成
本判決不得上訴
中    華    民    國    99    年    5     月    31    日
                                  書記官  賴柏仲

司法院資訊處製作；財團法人民間司法改革基金會備份。
